臺灣高等法院臺中分院刑事判決　
111年度上訴字第1205號
上  訴  人  
即  被  告  許凱霖




選任辯護人  周仲鼎律師（法扶律師）
上列上訴人即被告因違反槍砲彈藥刀械管制條例案件，不服臺灣
南投地方法院110年度訴字第90號，中華民國111年3月4日第一審
判決（起訴案號：臺灣南投地方檢察署109年度偵字第3116號）
，提起上訴，本院判決如下：
    主      文
上訴駁回。
    事實及理由
一、本件上訴人即被告許凱霖（下稱被告）上訴理由稱：被告對
    犯罪事實均坦承不諱，犯後態度良好，請從輕量刑等語，被
    告及其辯護人於本院準備程序及審理時並明示僅對原審判決
    之量刑（宣告刑、執行刑）提起一部上訴（見本院卷第190
    至191、235頁）。依刑事訴訟法第348條第3項之規定，本院
    僅就原審判決之量刑妥適與否進行審理，至於其他部分，則
    非本院審查範圍，先予指明。
二、本院據以審查量刑妥適與否之原審所認定犯罪事實、罪名及
    累犯：　　
　㈠犯罪事實：被告明知可發射子彈具有殺傷力之手槍、具有殺
    傷力之子彈，均屬槍砲彈藥刀械管制條例所列管之槍彈，非
    經主管機關許可，不得擅自持有，竟分別於：①109年1月間
    某日，透過拍賣網站向暱稱「阿兩的店（戰地補給）」之成
    年人，購入如原判決附表一編號1所示之非制式手槍，而非
    法持有之。②109年5月間某日，透過網際網路向綽號「阿霧
    」之成年人，購得如原判決附表一編號4、5所示之具有殺傷
    力子彈，而非法持有之
　㈡所犯罪名：①槍砲彈藥刀械管制條例第7條第4項之非法持有非
    制式手槍罪、②同條例第12條第4項之非法持有具有殺傷力子
    彈罪。
　㈢被告所犯非法持有非制式手槍罪部分，符合累犯規定，且被
    告係於前案104年3月31日易科罰金執行完畢後，5年內故意
    再犯本罪，可認前罪執行成效不彰，其對刑罰之反應力顯然
    薄弱，衡量被告於本案之犯罪情節及所侵害之法益，倘加重
    其最低法定本刑，並無司法院大法官釋字第775號所指罪刑
    不相當之情形，依刑法第47條第1項之規定加重其刑（至於
    非法持有子彈罪部分，被告則係於109年5月購得持有至109
    年7月1日為警查獲，此罪部分之犯罪時間，距離前案執畢日
    期已逾5年，不成立累犯，併此說明）。
三、被告上訴理由稱：被告對犯罪事實均坦承不諱，犯後態度良
    好，請從輕量刑等語，辯護人則略以：被告係於密切接近之
    時間持有本案槍枝及子彈，請從一重處斷，另本案槍枝及部
    分子彈，是被告主動告知並帶同警員取出，應符合槍砲彈藥
    刀械管制條例第18條第1項自首減刑之規定，即使經認定不
    合自首減刑之規定，亦請適用刑法第59條酌減其刑等詞，為
    被告辯護。惟查：
　㈠原審判決認定被告所犯前述犯罪事實及罪名，並已說明：被
    告所持有本案槍枝、子彈之犯行，係分別於不同時間、向不
    同來源所購得，犯意各別、行為互殊，故應予分論併罰。經
    核並無違誤。辯護人請求從一重處斷，即無可採。
　㈡刑法上所謂自首，乃犯人在犯罪未發覺前，向該管公務員自
    行申告犯罪事實而受裁判之謂。所謂「發覺」，固非以有偵
    查犯罪權限之機關或人員確知其人犯罪無誤為必要，而於對
    其發生嫌疑時，即得謂為已發覺，但此項對犯人之嫌疑，仍
    須有確切之根據得合理之可疑者，始足當之，若單純主觀上
    之懷疑，要不得謂已發生嫌疑。至如何判斷「有確切之根據
    得合理之可疑」與「單純主觀上之懷疑」，主要區別在於有
    偵查犯罪權限之機關或人員能否依憑現有尤其是客觀性之證
    據，在行為人與具體案件之間建立直接、明確及緊密之關聯
    ，使行為人犯案之可能性提高至被確定為「犯罪嫌疑人」之
    程度。倘有偵查犯罪權限之機關或人員由各方尋得之現場跡
    證（如贓物、作案工具、血跡等檢體）、目擊證人等客觀性
    證據已可直接指向特定行為人犯案，足以構建其與具體案件
    間直接、明確及緊密之關聯，使行為人具有較其他排查對象
    具有更高之作案嫌疑，此時即可認「有確切之根據得合理之
    可疑」將行為人提昇為「犯罪嫌疑人」，即應認其犯罪已被
    「發覺」。（最高法院108年度台上字第3146號刑事判決參
    照）。本案係因內政部警政署刑事警察局執行網路巡邏發現
    被告向網路賣家購買相關槍枝零組件，且因被告有改造槍砲
    等刑案資料，研判其有持續改造槍枝危害社會治安之虞，經
    專案小組蒐證完備後，認被告之住居租處所，有極高可能性
    為改造槍械及藏放槍械處所，乃備卷向臺灣南投地方法院聲
    請搜索票而查獲等情，有內政部警政署刑事警察局111年6月
    1日刑偵六⑸字第1110059779號函及檢附偵查報告、筆錄等在
    卷可稽（見本院卷第127至170頁）。顯見警方事先已查悉被
    告有涉嫌改造槍械及持有槍彈之犯嫌，嗣向臺灣南投地方法
    院聲請搜索票而查獲，縱然被告配合員警搜索並帶同值勤人
    員前往租屋處之樓梯口取出非制式手槍1枝（槍枝管制編號0
    000000000號）及非制式子彈6顆，而依據警方所掌握之上述
    客觀性證據，已可構建被告涉及改造槍械及持有槍彈案件之
    緊密關聯，即可認「有確切之根據得合理之可疑」將被告提
    升為「犯罪嫌疑人」，則被告犯罪自屬已被偵查機關發覺，
    堪認本案被告並不符合「對於未發覺之罪自首」之要件，自
    無從適用槍砲彈藥刀械管制條例第18條第1項前段或刑法第6
    2條自首減刑之規定。
　㈢刑法第59條之酌量減輕，必於犯罪另有特殊之原因與環境等
    ，在客觀上足以引起一般同情，認為即予宣告法定低度刑期
    尤嫌過重者，始有其適用（最高法院28年上字第1064號、45
    年台上字第1165號、51年台上字第899號判決意旨參照）。
    槍彈乃具有高度殺傷力之武器，故法律明文禁止製造、持有
    ，並課以重刑，以維護社會治安，保障人民生命、身體、自
    由及財產等之安全，被告明知槍彈之危險性，卻仍執意持有
    本案具殺傷力之槍彈，實有危害於社會治安，並對人民之生
    命身體安全構成潛在威脅，惡性非輕，難認有何顯可憫恕之
    情，且被告前有多次違反槍砲彈藥刀械管制條例案件，分別
    經臺灣高等法院花蓮分院100年上訴字第190號判決、臺灣臺
    中地方法院103年訴字第1373號判決、最高法院109年台上字
    第1965號判決判處罪刑確定，有臺灣高等法院被告前案紀錄
    表及上開刑事判決在卷可佐，被告無視法令再持有本案槍彈
    ，依其犯罪情狀，客觀上難認有何足以引起一般同情而顯可
    憫恕，或科以最低度刑仍嫌過重之情形，自無適用刑法第59
    條規定之餘地。
　㈣刑事審判旨在實現刑罰權之分配的正義，故法院對有罪被告
    之科刑，應符合罪刑相當之原則，使輕重得宜，罰當其罪，
    以契合社會之法律感情，此所以刑法第57條明定科刑時應審
    酌一切情狀，尤應注意該條所列10款事項以為科刑輕重之標
    準，俾使法院就個案之量刑，能斟酌至當。而量刑輕重係屬
    事實審法院得依職權自由裁量之事項，苟已斟酌刑法第57條
    各款所列情狀而未逾越法定刑度，不得遽指為違法（最高法
    院72年度台上字第6696號判決參照）。本件原審判決已於理
    由欄詳予論述說明其量刑之理由，依序判處有期徒刑5年2月
    ，併科罰金新臺幣（下同）5萬元（非法持有非制式手槍罪
    ）、有期徒刑7月，併科罰金5萬元（非法持有具有殺傷力子
    彈罪），定應執行有期徒刑5年4月，併科罰金8萬元，罰金
    如易服勞役，均諭知以1千元折算1日。經核亦屬妥適。被告
    上訴理由稱其對犯罪事實均坦承不諱，及辯護人所述被告於
    員警執行搜索時，主動帶同員警取出本案槍彈等情，俱經原
    審量刑時審酌及之（見原判決第6頁理由欄三㈥），原審量刑
    顯已兼顧對被告有利與不利之科刑資料，既未逾越法定範圍
    ，亦無違背公平正義之精神，無裁量權濫用情事，與罪刑相
    當原則無悖。參之被告所犯槍砲彈藥刀械管制條例第7條第4
    項之非法持有非制式手槍罪，其法定刑為「處5年以上有期
    徒刑，併科1千萬元以下罰金」，所犯同條例第12條第4項之
    非法持有具有殺傷力子彈罪，其法定刑為「處5年以下有期
    徒刑，併科3百萬元以下罰金」，原審判決上開所為刑之量
    定，均已屬低度量刑。縱仍與被告主觀上之期待有所落差，
    仍難遽指原審量刑有何不當或違法。被告於本院審理中提出
    悔過書及工作照片（見本院卷第219至228頁），未來人生有
    期，固值肯定，惟仍不足以動搖原審判決量刑之基礎。被告
    上訴為無理由，應予駁回。　　
四、據上論斷，應依刑事訴訟法第368條，判決如主文。
本案經檢察官陳豐勳提起公訴，檢察官林弘政到庭執行職務。
中　　華 　　民　　國　　111 　年　　8　　月　　18　　日
           刑事第六庭    審判長法　官  張  靜  琪
 　　　　　　　　 　　　　　   法　官  劉  柏  駿
　　 　　　　　　　　　　      法　官  許  冰  芬       
　　　　　　　　　　　　　　　                    
以上正本證明與原本無異。     
如不服本判決應於收受送達後20日內向本院提出上訴書狀，其未
敘述上訴理由者，並得於提起上訴後20日內向本院補提理由書（
均須按他造當事人之人數附繕本）「切勿逕送上級法院」。因疫
情而遲誤不變期間，得向法院聲請回復原狀。

                              書記官  詹  于  君
　　　　　　　　　　　　　　　
中　　華　　民　　國　　111 　年　　8 　　月　　18　　日